臺灣板橋地方法院民事判決　　　　　　　94年度訴字第1425號
原　　　告　中國信託商業銀行股份有限公司
法定代理人　丙○○
訴訟代理人　甲　○
被　　　告　戊○○
訴訟代理人　丁○○
被　　　告　乙○○
上列當事人間請求返還消費借貸款事件，經本院於民國94年10月
31日言詞辯論終結，判決如下：
    主      文
被告應連帶給付原告新台幣壹佰拾玖萬陸仟伍佰玖拾玖元及自
民國九十四年二月二日起至清償日止，按年息百分之九點二九計
算之利息，並自民國九十四年二月二日起至清償日止，其逾期在
六個月以內者，按上開利率百分之十，逾其六個月以上者，其超
過六個月部分，按上開利率百分之二十計付之違約金。
訴訟費用由被告連帶負擔。
    事實及理由
甲、程序方面：
    原告與萬通商業銀行於民國（下同）92年10月28日依銀行法
    第58條及金融機構合併法第5 條規定聲請合併，並經主管機
    關核可後，萬通商業銀行為消滅銀行，原告為存續銀行之事
    實，有原告提出財政部92年10月28日台財融（四）字第0920
    046443號函准文件為證，先此指明。
乙、得心證之理由：
一、原告主張：其依銀行法及金融機構合併法，已於民國（下同
    ）92年12月1 日正式合併萬通商業銀行，萬通商業銀行為消
    滅銀行，原告為存續銀行，該合併案業經主管機關核可在案
    。又被告乙○○於85年5 月30日邀同被告戊○○為連帶保證
    人向萬通商業銀行借款新台幣（下同）318 萬元，約定自85
    年5 月30日起至105 年5 月30日止分期清償，利息採機動利
    率計付，遲延履行給付本金或利息時，除仍按上開利率計息
    外，逾期在6 個月以內償還者，按上開利率10 %加付違約金
    ，逾期在6 個月以上者，其超過6 個月以上部分，加倍計付
    ，並約定如有停止付款或拒絕承兌或付款者，或任何一宗債
    務不依約清償本金或利息者，債務視為全部到期。詎被告等
    繳納利息至87年11月26日，其後即未依約清償，依約視同全
    部到期，原告履催無果，乃聲請臺灣桃園地方法院拍賣本案
    供擔保之抵押物，分配獲償2,423,401 元，惟仍未完全清償
    被告積欠之借款。原告就抵押物分配不足部分猶有本金1,39
    6,599 元及自94年2 月2 日起按年息9.29% 計算之利息與違
    約金未獲清償，爰依消費借貸及連帶保證之法律關係提起本
    件訴訟等語。並聲明：(一)被告應連帶給付原告1,396,599 元
    及自94年2 月2 日起至清償日止按年息9. 29% 計 算之利息
    ，並自94年2 月2 日起至清償日止，其逾期在6 個月以內者
    按上開利率10 %，逾期6 個月以上者，其超過6 個月部分，
    按上開利率20% 計付之違約金。
二、被告則以：本件借款經被告陸續償還一部份後，因經濟發生
    困難，無法繼續償還，萬通銀行乃於88年聲請桃園地方法院
    拍賣本案供擔保之抵押物，惟經二次拍賣均無人應買，萬通
    銀行乃與被告結算並達成協議，約定被告應償還本金3,062,
    499 元，並自89年6 月25日起至94年6 月25日止，每月1 期
    共60期，按期攤還5,000 元，另自94年7 月25日起，每月應
    攤還16,252元，至債務全數清償完畢為止，不再加收利息且
    萬通銀行不得拍賣前述房地。被告乃依約自89年6 月起迄94
    年2 月止，每月償還5,000 元，合計共付280,000 元。嗣因
    原告未遵守約定，聲請臺灣桃園地方法院民事執行處以93年
    度執字第16059 號案拍賣被告所有供擔保之房地，獲償2,42
    3, 401元。然因原告違約在先，故被告僅按月清償至94 年2
    月止，且原告無權要求被告繼續繳交貸款，亦不得認被告違
    約未繳貸款而另計利息及違約金。又原告參加臺灣金融資產
    服務股份有限公司93年板金拍一字第987 號案執行案款分配
    ，獲償352,853 元，加計前述拍賣獲償2,423,401 元及被告
    已付28 0,000元後，被告共償還原告3,056,254 元，是被告
    僅尚欠6,245 元（即3,06 2,499元-3,056,254元=6,245 元
    ）。故原告起訴請求被告給付1,396,599 元及利息、違約金
    ，顯無理由等語置辯。並聲明：(一)原告之訴駁回。(二)如受不
    利判決，被告願供擔保，請免予假執行。
三、查原告主張之前開事實，已據其提出借據及臺灣桃園地方法
    院民事執行處強制執行金額計算書分配表影本各1 份為證，
    且被告2 人對渠等分別為本件借款之借款人與連帶保證人亦
    不爭執，自堪信原告之主張為真實。至被告雖抗辯渠等與原
    告所合併之萬通銀行曾簽訂「債務償還計劃書」，約定被告
    僅清償本金3,062,499 元即可，萬通銀行承諾不再收取利息
    且不拍賣抵押之不動產云云，惟此已為原告所否認，且被告
    提出之債務償還計劃書第1 條即載明被告積欠之本金306,24
    99元應自87年5 月25日起至清償日止，按年息9.74% 並隨該
    行新台幣基本放款利率機動調整按月計付利息，並有違約金
    相關之記載，此外，上開協議書第3 條亦記明「若有一期未
    依約履行，全部債務應一次清償完畢，並即回復原借款約定
    利率計付利息及違約金，且由調頭行逕為強制執行，絕無異
    議」等語，是被告辯稱萬通銀行承諾免收利息，顯無可採。
    再依被告所提被證二即繳款存褶影本記錄觀之，被告自93年
    9 月起即未依約按月繳款5,000 元，自94年2 月14日繳款10
    ,000 元 後未再為任何給付，可見被告確有未依約履行情事
    ，是依債務償還計劃書第3 條約定，全部債務即應一次清償
    完畢，原告依約自得請求被告就未償餘款一次清償完畢。又
    被告積欠之本金雖為3,042,040 元，但加計自87年11月27日
    起至94年2 月1 日止之利息與違約金後，債權總額為5,122,
    016 元，原告因拍賣抵押物僅受償2,423,401 元，有原告提
    出之桃園地方法院民事執行處強制執行金額計算書分配表影
    本1 份在卷可稽，故扣除原告上開分配受償金額後，不足部
    分有2,698,015 元。再扣除原告自陳另案參與分配受償352,
    853 元及被告已清償之280,000 元，原告債權不足分仍有2,
    065,762 元，是原告請求被告連帶給付1,396,599 元及自94
    年2 月2 日起至清償日止之利息與違約金，並未逾其債權之
    範圍，至為明確。被告仍執前詞抗辯，洵屬無據，難認可採
    。
四、從而，原告依消費借貸及連帶保證之法律關係，請求被告連
    帶給付1,396,599 元及自94年2 月2 日起至清償日止按年息
    9. 29%計算之利息，並自94年2 月2 日起至清償日止，其逾
    期在6 個月以內者按上開利率10 %，逾期6 個月以上者，其
    超過6 個月部分，按上開利率20% 計付之違約金，為有理由
    ，應予准許。又本件非屬民事訴訟法第389 條所定應依職權
    宣告假執行之判決，原告復未為以供擔保為條件之假執行聲
    明，故自無依被告聲明酌定擔保金而宣告免予假執行之必要
    ，併此敘明，
五、訴訟費用負擔之依據：民事訴訟法第85條第2 項。
中　　華　　民　　國　　94　　年　　11　　月　　18　　日
                  民事第二庭    法　官　程怡怡
以上正本係照原本作成
如對本判決上訴，須於判決送達後20日內向本院提出上訴狀
中　　華　　民　　國　　94　　年　　11　　月　　20　　日
                                書記官　楊姝晴
